+臺灣基隆地方法院基隆簡易庭小額民事判決
原　　　告　丙○○○○○○
訴訟代理人　陳雅萍律師
被　　　告　永寬紙業有限公司
法定代理人　甲○○
訴訟代理人　乙○○
上列當事人間請求返還價金事件，本院於民國96年3月22日言詞
辯論終結，判決如下：
    主  文
被告應給付原告新臺幣壹拾萬元及自民國九十五年十月十三日起
至清償日止，按年息百分之五計算之利息。
訴訟費用由被告負擔。
本判決得假執行。
    事實及理由
一、原告起訴主張下情，並聲明：被告應給付原告新臺幣（下同
    ）100,000元及自民國95年10月13日起至清償日止，按年息
    5%計算之利息，訴訟費用由被告負擔。
    (一)緣原告為建立保養產品國際品牌「Q4」，藉以將一系列保
      養產品推向國際，故就商品包裝委由專人設計商標圖樣及
      外盒包裝以建立品牌形象。後原告經由證人蕭振通介紹被
      告之訴訟代理人即被告之業務代表乙○○承作「淨活香皂
      」產品包裝盒，並將相關設計圖交付乙○○且告知其重要
      性，乙○○表示若要確保一致性，原告須另行繳交打樣費
      20,000元，由被告製作樣品交原告確認無誤後，再依打樣
      樣品製作。
    (二)原告交付打樣費用後，被告遂製作成樣板並供雙方確認，
      此時原告確認包裝顏色、材質後，僅香皂盒大小（將香皂
      放入紙盒會突起）及密貼方式（密貼縫處欠缺牢固）不符
      原告要求，被告訴訟代理人乙○○則保證嗣後所作出之紙
      盒材質、顏色、樣式均與樣品同，僅大小會依實際商品而
      調整，且會加強品管，其為調整紙盒大小，並取走實際商
      品乙批，後被告於95年10月11日交付估價表，原告同意依
      該內容訂購包裝紙盒，議定承製總價金為420,000元，並
      於95年10月12日交付訂金100,000元。
    (三)後至大陸拜訪客戶攜被告所先交付之保養品包裝紙盒，原
      告發現色差告知被告，被告表示是製造過程噴射前後本會
      產生之色差。雙方原約定交貨期間為95年10月，惟被告請
      求展延至95年11月初，經原告同意後，被告於95年11月3
      日交付紙盒乙批，該次交貨成品與前次顏色差異更大，被
      告解釋仍為墨色轉色本會存有之差異。惟原告另以樣品及
      成品交由其他專業紙品製造商鑑定，其表示該顏色之差異
      乃因成品與樣品所用紙質不同，成品所用紙質厚度、磅數
      遠較樣品為劣所致。
    (四)茲就系爭成品存有之瑕疵說明如下：
      1.香皂盒部份：
        (1)顏色較樣品黯淡。
        (2)成品紙質與樣品不同，該紙質欠缺樣品所具有之硬度
          ，紙張厚度較樣品減少0.07mm。
        (3)成品紙質觸感劣於樣品，以手觸摸即可得知差異性。
        (4)成品包裝盒用以裝容香皂過大，香皂盒上層輕壓即會
          塌陷，香皂盒無法確切包裝商品。
        (5)成品說明書與樣品說明書紙質不同，且印刷內容有異
          ，說明書大小亦未依包裝紙盒大小調整。
      2.保養品紙盒部份
        (1)顏色較樣品黯淡。
        (2)成品紙質與樣品不同，硬度亦略有差異。
        (3)大、小紙盒內層紙片折線部分無法平直壓折，一折折
          線則會扭曲。
      3.樣品及第一次、第二次交貨貨品，三次顏色均不相同。
    (五)原告於發覺貨物品質有重大瑕疵後，旋告知被告，被告於
      95年11月17日來函致歉，函文內容雖承認錯誤，然對錯誤
      程度避重就輕（僅承認厚度差異為0.01mm、墨色有偏暗差
      異乃轉色未精準控制所致及進口紙張有批次差異外），原
      告則再回函告知以瑕疵。並於95年11月28日委由律師發函
      表示解約，並要求被告履行解約後之返還義務。
    (六)按「物之出賣人對於買受人應擔保其物依第373條之規定
      移轉於買受人時無滅失或減少其價值之瑕疵，亦無滅失或
      減少其通常效用或契約預定效用之瑕疵，但減少之程度無
      關重要者，不得視為瑕疵；出賣人應擔保其物於危險移轉
      時具有其所保證之品質」、「買賣因物有瑕疵而出賣人依
      前五條之規定應負擔保之責者，買受人得解除其契約」、
      「契約解除時，雙方當事人負回復原狀之義務…由他方受
      領之給付物應返還之、受領之給付為金錢者應附加自受領
      時之利息償還之」民法第354條、第359條、第259條分別
      定有明文，查系爭貨物存有如上所述之瑕疵，又系爭包裝
      盒係用於美容化妝產品之包裝，以美容產品而言，包裝精
      美與否攸關消費者對產品之印象，且於產品之銷售量生一
      定之影響，又原告發包被告所製作之包裝盒係委由專業設
      計公司所設計，該包裝設計具產品之表彰性，令消費者一
      望即知產品內容，是故被告所製作之貨品具欠缺契約預定
      效用之瑕疵，且該瑕疵影響程度重大，被告就物之瑕疵並
      應負擔保之責，從而原告依法為系爭買賣合約之解除，為
      此提起本件訴訟等語，求為判命被告如數給付等語。
二、被告則以下列各情置辯，並聲明：求為判決駁回原告之訴。
    (一)95年7月原告給予被告之樣品紙盒與量產盒之尺寸、大小
      、印刷及內附泡棉型式、尺寸、大小均不同，故打樣與量
      產屬兩張不同之訂單；而打樣費係經過兩造同意，故原告
      不應請求返還。
    (二)95年10月12日雙方已確認型式、尺寸、材質、內容及收款
      方式，原告僅要求：分期付款及品質要求貼合緊密，而被
      告於同年月19日先行趕作一批貨品共1,200個以供原告至
      大陸銷售之用，故：
      1.材質與尺寸部分被告已經與原告確認過，且材質部分亦
        降價，原告不應以事後好惡否定當初去確認之樣式。而
        尺寸部分係因為原告肥皂大小不一，形狀各異，故大小
        不同。
      2.墨色部分的確有較偏暗之情事發生，但製作前確已告知
        原告印刷會有色差問題，且亦告知原告若有色差會以成
        品為準。
      3.至於品質部分如估價單所示，原告僅要求緊密貼合而已
        ，至於緊密貼合係指外盒連接部分，並非指東西進去紙
        盒不會塌陷。
    (三)說明卡部分為原告要求贈與，被告並無收費，且被告施作
      前亦於網路及電話上與原告再三確認後才施作，故關於說
      明卡樣式部分原告不得加以爭執。
    (四)道歉函部分係因為原告要求被告所示之誠意，被告係因為
      順利交易而寫，並非承認自己所作之成品有瑕疵，故不因
      以該道歉函為被告承認貨品有瑕疵之依據。
    (五)證人與原告一同開發及拜訪客戶，故其證言已失偏頗。
三、兩造不爭之事實：
    (一)原告依被告於95年10月11日所提之估價單內容下訂單，訂
      購包裝紙盒，兩造間業已成立買賣契約。
    (二)原告已於95年10月12日交付被告訂金100,000元。
四、原告主張被告所交付之紙盒有瑕疵，且該瑕疵影響程度重大
    ，原告依法為系爭買賣合約之解除，被告則以前詞置辯，惟
    查：
    (一)按物之出賣人對於買受人，應擔保其物於危險移轉於買受
      人時無滅失或減少其價值之瑕疵，亦無滅失或減少其通常
      效用或契約預定效用之瑕疵，但減少之程度，無關重要者
      ，不得視為瑕疵；買受人於契約成立時，知其物有前條第
      1項所稱之瑕疵者，出賣人不負擔保之責，買受人因重大
      過失，而不知有前條第1項所稱之瑕疵者，出賣人如未保
      證其無瑕疵時，不負擔保之責，但故意不告知其瑕疵者，
      不在此限；買賣因物有瑕疵，而出賣人依前五條之規定，
      應負擔保之責者，買受人得解除其契約或請求減少其價金
      ，但依情形，解除契約顯失公平者，買受人僅得請求減少
      價金，民法第354條第1項、第355條、第359條分別定有明
      文。又，所謂物之瑕疵擔保，乃物之出賣人就其物本身有
      所欠缺即缺點，應負之擔保責任，雖不以物質上應具備者
      為限，惟須依通常交易觀念，或依當事人之決定，認為物
      應具備之價值、效用或品質而不具備者，始得認為物有瑕
      疵（參看最高法院73年度台上字第1173號判例）。依此物
      之瑕疵之類型可分為（一）價值瑕疵：即交換價值之瑕疵
      ；（二）效用瑕疵：又分為通常效用瑕疵及預定效用瑕疵
      ，通常效用，指一般交易觀念上應有之效用，例如建地之
      能建築、電視之螢幕清晰。預定效用，指該物在一般交易
      觀念上未必有此效用，惟當事人以契約預定其效用者而言
      ；（三）品質瑕疵：須經出賣人特約擔保其交付之標的物
      具有一定之品質。如何判斷物之瑕疵，學說上固有主觀說
      、客觀說及主觀─客觀說三種見解，上開判例綜合觀之似
      採客觀─主觀說，有力學說則以原則上應採主觀說，而輔
      以客觀說，即應依當事人特別約定之使用目的（主觀的瑕
      疵概念），並在當事人意思範疇內，就該物依其種類一般
      具有的客觀特徵（客觀的瑕疵概念）加以判斷。
    (二)原告主張其於發覺被告交付之成品紙盒有瑕疵後，旋告知
      被告，被告於95年11月17日來函致歉，表示「1.本公司於
      95年11月3日承製淨活香皂盒一批交貨，所交量產紙盒與7
      月底打樣紙盒底色墨色有偏暗差異，經查為印刷核對墨色
      到上霧膜後的轉色沒有精準控制，致量產紙盒有明顯偏暗
      ，尤其在明亮處更顯差異。2.本次紙張使用進口卡紙（名
      稱：王牌特卡），其材質基重如報價單所示340P，經與樣
      品盒比對，亦有厚度差異，實測後有0.01mm誤差，進口紙
      張有批次差異，業務于製作量產前沒有再次告知及客戶使
      用可否，確認作業時有疏失。」等語，有被告95年11月17
      日函1件附卷可稽，被告亦不否認曾發出此函，被告雖辯
      稱係因為原告要求被告表示之誠意，被告為求順利交易而
      寫，並非承認自己所作之成品有瑕疵，有關系爭紙盒材質
      與尺寸部分被告均與原告確認過，且製作前已告知原告印
      刷會有色差問題，且亦告知原告若有色差會以成品為準云
      云，惟查被告前函所示係因為印刷核對墨色到上霧膜後的
      轉色沒有精準控制，致產生色差，而材質部分係因所用紙
      張有批次差異，製作量產前沒有與原告做再次確認等情，
      且該函為被告所為，其內容應堪認為真實，此外被告無法
      提出曾告知原告且與原告確認之證據，應認被告所辯，無
      非事後卸責之詞，不足採信，從而原告主張被告交付之成
      品紙盒，有顏色黯淡、材質、硬度不同等瑕疵，應認為真
      正。
    (三)又依據證人蕭振通於本院證稱「（問：你是否知道顏色的
      差異性對於原告的影響為何？）因為這是要打品牌的，所
      以當時兩造溝通很多次才決定顏色的，所以被告才要求原
      告要先給付兩萬元的打樣費、（問：顏色的重要性，原告
      是否有給被告知悉？）有的、（一般實務上打樣費大約是
      多少？）應該是不要到兩萬元，一開始被告僅要求幾千元
      而已、（你有與原告到大陸去，知否顏色差異對原告的影
      響？）大陸那邊已經喊停了，要求原告顏色確定之後再出
      貨（參見本院96年3月13日言詞辯論筆錄）」等語，足認
      兩造於簽訂契約時，經過打樣確定，雙方對於紙盒顏色有
      特別約定，而最後被告製作之量產紙盒，與原本打樣的樣
      品存有顏色差異，應認被告交付之紙盒缺乏約定之效用，
      且因紙盒有顏色之差異，導致原告原本要出貨的廠商終止
      與原告之交易，應認構成重大之瑕疵。被告雖辯稱證人蕭
      振通與原告一同開發及拜訪客戶，故其證言已失偏頗云云
      ，惟查被告早已與證人蕭振通有生意往來，原告係透過蕭
      振通方與被告成立本件買賣，證人蕭振通如與被告公司人
      員交情不好，焉會幫被告公司介紹生意，是難認證人蕭振
      通有偏頗之虞。
    (四)綜上所述，原告依民法第359條之規定，主張被告應負瑕
      疵擔保責任，且該瑕疵屬於重大，解除系爭買賣契約，依
      法有據，另按契約解除時，雙方當事人負回復原狀之義務
      …由他方受領之給付物，應返還之、受領之給付為金錢者
      ，應附加自受領時之利息償還之，民法第259條定有明文
      ，經查原告係於95年10月12日交付訂金，已如前述，則原
      告請求被告返還訂金100,000元，及自95年10月13日起至
      清償日止，按年息百分之五計算之利息，為有理由，應予
      准許。
五、又本件係依小額訴訟程序為被告敗訴之判決，爰依民事訴訟
    法第436條之20規定依職權宣告假執行。
六、依民事訴訟法第78條，判決如主文。
中　　華　　民　　國　　96　　年　　3 　　月　　29　　日
                  基隆簡易庭法  官  林李達
以上正本係照原本作成。
對於本件判決如有不服，應於收受送達後20日內向本院提出上訴
書狀，上訴於本院合議庭，並按他造當事人之人數附具繕本。
當事人之上訴，非以判決違背法令為理由不得為之，上訴狀應記
載上訴理由，表明下列各款事項：
(一)原判決所違背之法令及其具體內容。
(二)依訴訟資料可認為原判決有違背法令之具體事實。
中　　華　　民　　國　　96　　年　　3 　　月　　29　　日
                            書記官  林建清
